臺灣高等法院高雄分院刑事判決　　　　100年度上易字第767號
上　訴　人　臺灣高雄地方法院檢察署檢察官
被　　　告　董吳金善
選任辯護人　洪士宏律師
　　　　　　林易玫律師
上列上訴人因被告妨害信用等案件，不服臺灣高雄地方法院100
年度易字第791 號中華民國100 年6 月30日第一審判決（起訴案
號：臺灣高雄地方法院檢察署100 年度偵字第5631號），提起上
訴，本院判決如下：
    主  文
原判決撤銷。
董吳金善犯誹謗罪，處拘役伍拾日，如易科罰金，以新台幣壹仟
元折算壹日。
    事  實
一、董吳金善於民國99年10月1 日上午8 時50分許，在高雄市○
    ○區○○路41號陳春仁經營之寶寶藥局前之公眾得出入之場
    所，意圖散佈於眾，向甫購買藥物走出藥局之不知名顧客表
    示「藥吃多了會上癮，會越吃越多，腎臟會損壞」等語，暗
    示寶寶藥局販賣之藥品會使人上癮致腎臟損害，而指摘足以
    毀損寶寶藥局負責人陳春仁名譽之事。
二、案經陳春仁訴由臺灣高雄地方法院檢察署檢察官偵查起訴。
    理  由
一、訊據上訴人即被告（下稱被告）董吳金善否認有誹謗犯行，
    辯稱其於事實欄所載時地並未向寶寶藥局之顧客表示「藥吃
    多了會上癮，會越吃越多，腎臟會損壞」等語。
二、經查：
  (一)被告董吳金善於事實欄所載時間、地點向甫購買藥物走出寶
    寶藥局之不知名顧客表示「藥吃多了會上癮，會越吃越多，
    腎臟會損壞」等語之事實，已經證人即寶寶藥局負責人陳春
    仁於原審審理中結證明確（見原審卷第23－25頁）。再參以
    陳春仁嗣向其妻李玉秀告知上情後，李玉秀旋前往與被告董
    吳金善理論，2 人因而發生爭吵，其後被告董吳金善之子董
    昌富即持刀向李玉秀恐嚇稱「不要再吵了，不然給你死」，
    致李玉秀心生畏懼而向警報案等情，業據證人李玉秀於原審
    審理中結證在卷（見原審卷第25－26頁），且證人李宏騰於
    偵查及原審審理中亦結證稱有見李玉秀向被告董吳金善稱不
    要向其藥局之顧客表示吃藥會洗腎之言語，李玉秀與被告董
    吳金善即發生爭吵，被告董吳金善之子董昌富即持刀向李玉
    秀恐嚇稱「不要再吵了，不然給你死」等語（見偵查卷3 第
    7 頁、原審卷第27－29頁），並董富昌因犯恐嚇罪已經法院
    判決罪刑，有臺灣高雄地方法院100 年度簡字第663 號刑事
    判決在卷可稽（見本院卷第60頁）。衡諸常情，倘被告董吳
    金善未向寶寶藥局之顧客表示「藥吃多了會上癮，會越吃越
    多，腎臟會損壞」等語，陳春仁當無平白向李玉秀虛構該情
    ，致李玉秀與被告董吳金善理論進而發生爭吵，甚至遭被告
    董吳金善之子董昌富持刀恐嚇，足認證人陳春仁證述被告董
    吳金善有向寶寶藥局之顧客表示「藥吃多了會上癮，會越吃
    越多，腎臟會損壞」等語，可信為真實。至被告董吳金善所
    辯未向寶寶藥局之顧客表示「藥吃多了會上癮，會越吃越多
    ，腎臟會損壞」等語一節，無非事後卸責之詞，不足採取。
  (二)被告董吳金善平日即與陳春仁、李玉秀不睦，已經證人李宏
    騰、陳春仁分別於偵查及原審審理中結證在卷（見偵查卷3
    第7 頁、原審卷第24頁）；又證人李宏騰於偵查、原審審理
    中亦結證稱被告董吳金善平日即會向寶寶藥局之顧客表示「
    藥吃多了會上癮，會越吃越多，腎臟會損壞」等語（見偵查
    卷第7 頁、原審卷第29頁）；再寶寶藥局面臨道路，有現場
    照片可佐（見偵查卷2 第11頁），故該藥局前即屬公眾得出
    入之場所，被告董吳金善在寶寶藥局前向甫購買藥物走出藥
    局之不知名顧客表示「藥吃多了會上癮，會越吃越多，腎臟
    會損壞」等語，顯然有散佈於眾之意圖，並暗示寶寶藥局販
    賣之藥品會使人上癮致腎臟損害，足以毀損寶寶藥局負責人
    陳春仁名譽。
  (三)綜上所述，被告董吳金善誹謗寶寶藥局負責人陳春仁，事證
    明確，犯行堪以認定。
三、核被告董吳金善所為，係犯刑法第310 條第1 項之誹謗罪。
四、原審不察，遽予被告董吳金善無罪之諭知，自有未當。檢察
    官上訴意旨，指摘原判決不當，非無理由，自應予撤銷改判
    。爰審酌被告董吳金善前未曾犯罪，有被告前案紀錄表在卷
    足憑，因與陳春仁不睦，因而以言語誹謗陳春仁，事後亦未
    與陳春仁和解等一切情狀，量處如主文所示之刑，並諭知易
    科罰金之折算標準。
五、公訴意旨另以：被告董吳金善於事實欄所載時間、地點向甫
    購買藥物走出寶寶藥局之不知名顧客表示「藥吃多了會上癮
    ，會越吃越多，腎臟會損壞」等語，亦涉犯刑法第313 條妨
    害信用罪。惟刑法第313 條妨害信用罪所謂「信用」係專指
    經濟上之能力而言，如非關於經濟上支付能力之事，即屬侮
    辱或誹謗之範圍。從而，被告董吳金善上開所為，既非妨害
    陳春仁關於經濟上支付能力之事，即無構成刑法第313 條妨
    害信用罪。公訴人因認被告董吳金善係一行為觸犯誹謗罪及
    妨害信用罪，為想像競合犯裁判上一罪關係，故不另為無罪
    諭知。
據上論結，應依刑事訴訟法第369 條第1 項前段、第364 條、第
299 條第1 項前段，刑法第310 條第1 項、第41條1 項，判決如
主文。
本案經檢察官許月雲到庭執行職務。
中    華    民    國  100     年    10    月    31    日
                    刑事第八庭  審判長法  官  李炫德
                                      法  官  徐美麗
                                      法  官  郭玫利
以上正本證明與原本無異。
不得上訴。
中    華    民    國  100     年    10    月    31    日
                                      書記官  梁美姿
附錄本件判決論罪科刑法條
中華民國刑法第310條第1項：
意圖散布於眾，而指摘或傳述足以毀損他人名譽之事者，為誹謗
罪，處1 年以下有期徒刑、拘役或 5 百元以下罰金。